臺灣高等法院高雄分院民事裁定　九十三年度再字第三號
　　　再　審原告　正中法稅徵信有限公司
　　　法定代理人　乙○○
　　　再　審被告　屏東縣里港鄉農會
　　　法定代理人　甲○○
當事人間請求返還不當得利事件，再審原告對於中華民國八十九年八月八日本院八十
九年度上字第一六二號確定判決，提起再審之訴，本院裁定如下：
　　　主　　　文
再審之訴駁回。
再審訴訟費用由再審原告負擔。
　　　事實及理由
一、再審原告主張略稱：台灣屏東地方法院八十八年度訴字第一００五號第一審判決
　　及鈞院八十九年度上字第一六二號第二審判決，係屬返還不當得利等訴訟，再審
　　原告不服第一審判決，對之提起上訴，被第二審法院判決駁回，再對之提起第三
　　審上訴，最高法院九十一年度台上字第八二七號判決上訴無理由駁回。再審原告
　　不服，對之提起再審之訴，仍被最高法院九十二年度台再字第四四號以判決駁回
　　。再審原告仍不能信服，再對之提起再審之訴，亦被最高法院九十三年度台再字
　　第一九八號判決駁回。再對之提起再審之訴，最高法院以鈞院第二審法院認定之
　　事實為基礎，判決再審原告對最高法院前述再審之訴無理由駁回而確定。再審之
　　訴為前程序之再開或續行，再審原告不服最高法院九十一年度台上字第八二七號
　　終局判決，先後所提起之三次再審，乃第三審程序之再開或續行，於最後一次再
　　審之訴被判決駁回確定時，於民國九十三年三月十日接到判決書正本後，以第二
　　審法院就再審原告提出之證物未斟酌，該證物一經斟酌，可受較有利益之裁判，
　　為此，爰依民事訴訟法第四百九十六條第一項第十三款規定，對第二審判決提起
　　再審之訴，未逾再審期間等語。
二、查再審原告主張台灣屏東地方法院（下稱屏東地院）民事執行處前以八十四年度
    執壬字第四三六八號清償借款事件（下稱系爭強制執行事件），就訴外人陳龍旺
    所有坐落屏東縣里港鄉○○段第四二八地號土地應有部分一八九五分之二五０為
    強制執行拍賣分配結果，不足清償第二順位抵押權人郭富嵩之債權。伊受郭富嵩
    委任，徵信調查陳龍旺上開財產執行分配結果有否足致郭富嵩受益之情事而為報
    告，發現再審被告係以屏東地院八十三年度促字第一六五二號支付命令為執行名
    義聲請強制執行，竟於該事件就其原無優先受償之債權，優先受分配一百六十七
    萬七千四百八十四元為不當得利，依伊與郭富嵩所訂徵信契約書之約定，伊對郭
    富嵩有請求給付該受益報告金額六成數額之債權，因郭富嵩怠於行使權利，伊乃
    代位提起訴訟。經台灣屏東地方法院八十八年度訴字第一００五號、台灣高等法
    院高雄分院八十九年度上字第一六二號及最高法院九十一年度台上字第八二七號
    確定判決均以：債務人怠於行使其權利時，債權人因保全債權，依民法第二百四
    十二條規定，固得以自己之名義，行使其權利；惟此須以有保全債權之必要為前
    提，即債權人如不代位行使債務人之權利，其債權即有不能受完全滿足清償之虞
    時，債權人始有保全其債權之必要，而得行使代位權；倘債之標的與債務人之資
    力有關者，如金錢之債，其債務人應就債務之履行負無限責任，債務人苟有資力
    ，債權即可獲得清償，若債務人陷於無資力或資力不足，債權之經濟上價值即行
    減損，故代位權之行使應以債務人陷於無資力或資力不足為要件。本件再審原告
    於前訴訟程序提起代位訴訟，所欲保全者為請求其債務人郭富嵩給付徵信報酬金
    之權利，核屬金錢債權，再審原告應先證明郭富嵩無清償能力，始得代位行使郭
    富嵩對於再審被告之權利。因再審原告於前訴訟程序不能證明其對郭富嵩之債權
    有保全之必要，而得代位郭富嵩行使對再審被告之權利，因而經第一、二、三審
    均判決再審原告敗訴。雖經再審原告數次以有民事訴訟法第四百九十六條第一項
　　第一款向最高法院提起再審之訴，亦均受敗訴之判決。茲再審原告發現未經斟酌
　　之證物即郭富嵩於八十八年八月二十六日所立內載「立陳明書人知悉正中法稅徵
　　信有限公司法定代理人劉炳安先生之報告後，因限於能力、資力、及個人考量，
　　實無法行使立陳明書人可得行使之權利」等語之陳明書（見屏東地院卷二八頁）
　　，該陳明書如經斟酌可受較有利益之裁判。但第二審法院並未斟酌該證物，亦未
　　述捨棄不用之理由，即逕行駁回再審原告於前程序第二審之上訴，自有未合，
　　爰依民事訴訟法第四百九十六條第一項第十三款之事由為再審理由，提起本件再
　　審之訴等語。
三、按再審之訴，應於三十日之不變期間內提起，前項期間自判決確定時起算，判決
    於送達前確定者，自送達時起算，其再審之理由發生或知悉在後者，均自知悉時
    起算，民事訴訟法第五百條第一、二項有明文規定。又再審原告謂其曾於七十年
　　三月十二日對同判決提起再審之訴，雖經本院判決駁回，但依本院十七年解字第
　　一五三號解釋例，提起再審之訴並無次數之限制，仍非不得再提起再審之訴云云
　　。查本件再審之訴，係對於台灣屏東地方法院八十八年度訴字第一００五號、本
　　院八十九年度上字第一六二號確定判決提起再審，而再審原告因不服本院前判決
　　，提起上訴，經最高法院九十一年度台上字第八二七號判決駁回上訴，該確定判
　　決正本係於九十一年五月十七日送達再審原告，有送達證書為證（見最高法院九
　　十一年度台上字第八二七號第三審卷宗五二頁），即一審、本院、及最高法院之
　　前開判決於此確定，並由此時起算再審期間，在未經再審判決廢棄前開確定判決
　　之前，不得謂前開判決尚未確定。而再審原告所主張「當事人發現未經斟酌之證
　　物或得使用該證物者，但以如經斟酌可受較有利益之裁判者為限」之再審事由之
　　證物即郭富嵩於八十八年八月二十六日出具之陳明書於八十八年十一月二十四日
　　再審原告在前程序起訴時即已知悉（見屏東地院卷七十頁背面）且以之為證物之
　　一（見屏東地院卷二八頁），則本件再審原告以有民事訴訟法第四百九十六條第
　　一項第十三款之事由，自前開確定日起算迄提起本件再審之訴之九十三年四月六
　　日，已逾三十日之不變期間，其訴自屬不合法，應予駁回。再審原告雖主張：再
　　審之訴，實質上為前程序之再開或續行，故當事人對最高法院再審確定判決提起
　　再審之訴，被判決無理由而被駁回確定後，倘以發見未經斟酌之證物對第二審法
　　院之判決提起再審之訴時，計算民事訴訟法第五百條所定不變期間，參照司法院
　　解字第三四四四號解釋意旨，應自再審判決確定時起算，因此，再審原告於九十
　　三年三月十日接到再審確定終局判決書正本後，提起本件再審之訴，仍於法定不
　　變期間三十日內云云。惟查司法院院解字第三四四四號解釋所稱：「：：：至對
　　於再審判決以此項理由提起再審之訴者，同法第四百九十六條第二項所稱之五年
　　期間應自該再審判決確定時起算：：：」等語，係指對於再審判決提起再審之訴
　　之情形而言。本件再審原告係以有民事訴訟法第四百九十六條第一項第十三款所
　　定發現未經斟酌之證物，如經斟酌可受較有利益之判決為再審事由，就原確定判
　　決，提起再審之訴，已見前述，並非對於最高法院之再審判決複提起再審之訴，
　　自與該院解字第三四四四號解釋無涉，其主張自非可採。又再審程序雖為前程序
　　之再開或續行，但原確定判決未經再審程序以廢棄改判之前，原判決仍為已確定
　　，對該確定判決提起再審，自應以該確定判決確定時起算，非以另提出再審之訴
　　之判決確定之時日為起算對原確定判決提起再審之再審期間。再審原告前開主張
　　亦無可取。
四、結論：本件再審之訴為不合法，依民事訴訟法第五百零二條第一項、第九十五條
    、第七十八條裁定如主文。
中　　　華　　　民　　　國　　九十三　　年　　　四　　　月　　 三十 　　日
　　　　　　　　　　　　　　　　　　　　　　　　民事第二庭
~B1審判長法官　簡色嬌
~B2　　　法官　沈建興
~B3　　　法官　周慶光
正本係照原本作成。
如不服本裁定應於送達後十日內向本院提出抗告狀，並繳納抗告費一仟元。
中　　　華　　　民　　　國　　九十三　　年　　　五　　　月　　　三　　　日
~B法院書記官　馬蕙梅
                                                                  Ａ
